【裁判字號】    95,上易,1466
【裁判日期】    971016
【裁判案由】    詐欺
【裁判全文】
臺灣高等法院臺中分院刑事判決        95年度上易字第1466號
上  訴  人  臺灣臺中地方法院檢察署檢察官
上  訴  人
即  被  告  戊○○(即廖核宥)
                    之二
上  訴  人
即  被  告  乙○○
                    之二
上二人共同
選任辯護人  郭明仁律師
上列上訴人因詐欺 (背信)案件，不服臺灣臺中地方法院94年度
易字第12 39號中華民國95年9月22日第一審判決 (起訴案號：臺
灣臺中地方法院檢察署93年度偵字第6812號），提起上訴，本院
判決如下：
      主  文
原判決撤銷。
戊○○、乙○○均無罪。
      理  由
一、公訴意旨略以：被告廖核宥係丙○○之姊夫，與其妻即被告
    乙○○於民國 (下同)九十二年五月五日受丙○○之委託，
    處理丙○○所受保險理賠金額新台幣（下同）一千零四十五
    萬一千四百元（相當於美金二十九萬九千九百五十五元）之
    匯至外國銀行歐盛銀行為外匯投資型存款（類似購買外匯基
    金）之事宜。詎被告廖核宥、乙○○二人明知丙○○患有眼
    疾，視力欠佳，且教育程度不高，不諳外匯投資作業，且上
    揭投資型存款具有虧損風險，竟意圖為自己不法利益，共同
    基於犯意聯絡，向丙○○訛稱係將上開款項以存款方式存入
    歐盛銀行，並可獲得較高之存款利息為餌，使丙○○陷於錯
    誤，誤以為上開款項係存入歐盛銀行，乃委由被告廖核宥、
    乙○○於同日，協同至臺中市○○路中國信託商業銀行文心
    分行以購買美金之方式，將前開款項匯至歐盛銀行（交易帳
    號三○二一八一）。被告廖核宥、乙○○將款項匯至歐盛銀
    行後，理應注意外匯之跌漲及盈虧之情形，並每月隨時向丙○○告知，然被告廖核宥、乙○○為獲取不法之高額佣金及
    賺取投資利潤，除仍隱瞞投資之事實外，且一直未向丙○○
    通知上開款項投資虧損之情形，並私自製作開立一張存款利
    息證明予丙○○以為取信，而為違背其任務之行為。嗣於九
    十二年十二月二日被告廖核宥始將違約後之剩餘款項美金六
    萬六千六百七十一點五美元匯給丙○○，始知上情，因認被
    告均犯刑法第三百四十二條第一項之背信罪嫌云云。
二、按犯罪事實應依證據認定之，無證據不得認定犯罪事實，刑
    事訴訟法第一百五十四條第二項定有明文；又認定不利於被
    告之事實須依積極證據，苟積極證據不足為不利於被告事實
    之認定時，即應為有利於被告之認定，更不必有何有利之證
    據(最高法院三十年上字第八一六號判例參照)；認定犯罪事
    實所憑之證據，雖不以直接證據為限，間接證據亦包括在內
    ；然而無論直接或間接證據，其為訴訟上之證明，須於通常
    一般之人均不致有所懷疑，而得確信其為真實之程度者，始
    得據為有罪之認定 (最高法院七十六年度台上字第四九八六
    號判例參照)。再刑法第三百四十二條第一項之背信罪以為
    他人處理事務，意圖為自己或第三人不法之利益，或損害本
    人之利益，而為違背其任務之行為，致生損害於本人之財產
    或其他利益者為構成要件。本件公訴人認被告犯罪不外以告
    訴人之指訴及卷附中國信託商業銀行文心分行存取款明細表
    影本二紙、歐盛銀行匯入款項通知書影本一份、中國信託商
    業銀行外匯存款對帳單影本一紙、利息表影本一紙、中國信
    託商業銀行匯出匯款申請書影本一紙、外匯收支或交易申報
    書（結購外匯專用）影本一紙、內部交易憑證影本二紙、歐
    盛銀行月結帳單影本明細一份等為據。訊據被告戊○○、乙○○坦承於九十二年五月五日陪同告訴人至銀行結匯美金二
    十九萬九千九百五十五元至國外之歐盛銀行供外匯保證金交
    易之用，後來匯回給告訴人之金額僅剩美金六萬六千六百七
    十一點五二元等事實，惟均堅決否認有何背信之犯行，辯稱
    ：告訴人每月均會收到外匯保證金交易帳戶之對帳單，被
    告二人與告訴人間分別具有五親等內血親及三親等內姻親之
    親屬關係，告訴人遲至九十三年五月十二日始提起本件告訴
    ，已逾法定告訴期間，被告戊○○係因證人丁○○所提供
    之訊息，方知悉歐盛銀行有經營外匯投資型存款之金融商品
    ，並覺得不錯，才介紹告訴人投資，然並未受託處理該項投
    資事務，亦未獲取任何不法高額佣金及賺取投資利潤，純係
    熱心幫忙理財，告訴人係因擔心取得之理賠金額遭其前妻
    不當索討才會作此投資，被告等協助告訴人結匯，並無任何
    虛偽不實，均無經手任何款項或受託操作，此項投資係由歐
    盛銀行之專業經理人負責操作，告訴人撤回授權後亦由歐盛
    銀行將告訴人之款項退回告訴人於中國信託商業銀行文心分
    行之帳戶內，告訴人曾經被人帶到山上，怕錢被領走，才
    會要求被告乙○○一起簽名，事後他感謝被告乙○○之幫忙
    ，領二十萬給被告乙○○，隔天由被告乙○○匯到歐盛銀行
    投資，虧損以後被告也付了182萬元給告訴人，可見被告等
    並沒有背信的犯意。經查：(1)本件被告等辯稱被告戊○○已
    於九十二年十月間將所匯之款項係從事外匯保證金交易之事
    告知告訴人，且告訴人每月均會收到外匯保證金交易帳戶之
    對帳單，告訴人於九十三年五月十二日始提起本件告訴，已
    逾法定告訴期間，所為告訴不合法云云。惟告訴人堅稱其於
    九十二年十二月二日收到匯回之款項僅有六萬六千六百七十
    一點五二美元，但尚無法得知不能全部取回匯款之原因，於
    九十二年十二月二十九日始接獲被告郵寄之投資利息明細，
    有其所提中國信託商業銀行外匯存款對帳單及被告等郵寄之
    投資利息明細暨信封袋等影本各一件附卷可稽（見原審卷第
    一五三、第一六三－一八七頁），本院並查無積極證據足認
    告訴人於九十二年十月間即已接獲被告戊○○告知所匯款項
    係投資外匯保證金交易，亦無證據足認告訴人於九十二年十
    二月二十九日收到被告等所寄之對帳單之前曾收到任何對帳
    單，被告等此部分所辯尚難採信，本件告訴人之告訴並未逾
    六個月之法定期間，合先敘明。(2)被告等係經由證人丁○○
    之介紹方知悉歐盛銀行有經營外匯保證金交易，並自丁○○
    交付之績效表認該種投資利潤不錯 (見證人丁○○於原審之
    證述及卷附歐盛銀行介紹、投資績效表 )，方轉介告訴人，
    雖其未將投資外匯保證金交易且該投資有風險乙事告知告訴
    人，僅告知告訴人將錢存在歐盛銀行可取得較高之利息，並
    陪同告訴人至中國信託商業銀行文心分行結匯後匯至歐盛銀
    行之帳戶，然被告等並未受託處理告訴人之投資及匯款事宜
    ，提款、結匯、匯款實際上均由告訴人為之 (見卷附告訴人
    之陳述及中國信託商業銀行提款憑證、外匯收支交易申報書
    、匯出匯款申請書 )，被告等所為與上述背信罪之構成要件
    不合。至客戶同意書上雖有被告乙○○之簽名，然被告等均
    堅稱告訴人係怕其前妻索討錢被領走才要求被告乙○○一起
    簽名，且告訴人將錢匯入歐盛銀行0000-00-000000-00 帳戶
    後，該款即轉入告訴人於歐盛銀行之外匯保證金交易帳號30
    2181內，由歐盛之專業經理人操作 (見卷附匯出匯款申請書
    、匯入款項通知書及證人己○○之證述 )，被告等並未參與
    操作，嗣後告訴人終止授權，通知提款後投資之款項由歐盛
    銀行經由香港匯入告訴人於中國信託商業銀行文心分行之帳
    戶內 (見卷附提款通知、外匯存款對帳單 )，被告等始終未
    經手該筆款項。縱被告等於介紹告訴人將錢投資上開外匯保
    證金交易可取得些許業績獎金，未告知告訴人匯款係從事外
    匯保證人交易，然被告等係確認投資外匯保證金交易有利可
    圖 (此自卷附之投資績效表及被告乙○○亦將告訴人贈與之
    二十萬元，兌換美金匯至歐盛銀行投資同一外匯保證金交易
    可稽 (見卷附匯入款項通知書))，始陪同告訴人匯款，尚難
    遽認被告等有意圖為自己或第三人不法所有之詐欺犯意，且
    匯款至歐盛銀行0000-00-000000 -00帳戶後，該款即轉入告
    訴人於歐盛銀行之外匯保證金交易帳號302181內，經由告訴
    人授權之專業經理人操作，被告等始終未取得、經手該款項
    如上述，被告等所為與詐欺取財罪之要件亦不合，此外且查
    無其他積極證據足認被告犯上開背信罪嫌，原審未詳細勾稽
    ，遽認匯至歐盛銀行之款係供被告等從事外匯保證金交易，
    認被告等均犯詐欺罪，尚有未洽，檢察官以原審量刑過輕為
    由上訴雖無理由，然被告等以原審判決不當為由上訴則有理
    由，原審判決既有如上未當之處，應由本院將其撤銷改判，
    另為無罪之諭知。又被告戊○○交付予告訴人丙○○之存款
    利息證明，究竟是否被告冒他人名義製作，是否足生損害於
    他人均不詳，未經檢察官就此起訴，與本案間亦無裁判上一
    罪之關係，應由檢察官另行偵辦，併予敘明。
三、據上論斷，應依刑事訴訟法第三百六十九條第一項前段、第
    三百六十四條、第三百零一條第一項，判決如主文。
    本案經檢察官甲○○到庭執行職務。
中    華    民    國    97    年    10    月    16    日
            刑事第九庭    審判長法  官  江  德  千
                                法  官  許  旭  聖
                                法  官  康  應  龍
上列正本證明與原本無異。
不得上訴。
                                書記官  姚  錫  鈞
中    華    民    國    97    年    10    月    16    日


司法院資訊處製作；財團法人民間司法改革基金會備份。
